【裁判字號】    90,交上易,1297
【裁判日期】    900920
【裁判案由】    過失傷害
【裁判全文】
臺灣高等法院臺南分院刑事判決            九十年度交上易字第一二九七號  Ａ
    上  訴  人  臺灣臺南地方法院檢察署
    被      告  丙  ○  ○
右上訴人因被告過失傷害案件，不服臺灣臺南地方法院八十九年度交易字第六九三號
中華民國九十年七月六日第一審判決（起訴案號：臺灣臺南地方法院檢察署八十九年
度偵字第一一○四三號），提起上訴，本院判決如左：
    主  文
上訴駁回。
    事  實
一、丙○○係慶宏水電企業公司之司機，平日即以駕駛大貨車載運貨物為其主要工作
    ，乃從事駕駛業務之人，其於民國八十九年七月二十四日下午，在工地飲用維士
    比之酒類飲料後，本應注意飲用酒類後吐氣所含酒精濃度超過每公升○‧二五毫
    克以上者，將為酒力所困，辨識力、注意力、反應力均不如常，依規定不得駕車
    ，竟仍駕駛車牌號碼Ｓ九－九五一號大貨車，沿省道臺十七線，由北往南方向行
    駛，嗣於同日下午六時許，途經該省道臺南縣七股鄉玉成村八六之一號前之設有
    閃光黃燈之交岔路口時，理應注意汽車行駛時，駕駛人應注意車前狀況，並隨時
    採取必要之安全措施，且應注意閃光黃燈表示「警告」，車輛應減速接近，注意
    安全，小心通過，以及注意汽車在雙向四車道行駛時，大型車除超越同一車道之
    前車或準備左轉彎外，均不得在內側車道行駛，而依當時天候晴、日間自然光線
    、柏路面乾燥、無缺陷、無障礙物、視距良好等情形以觀，客觀上亦無不能注意
    之情事，其竟酒後駕車，並疏於注意車前狀況及減速慢行，即在內側車道行駛而
    通過上述交岔路口，致撞及由乙○○所騎乘，後載甲○○，亦疏未讓直行車先行
    即貿然左轉之車牌號碼ＵＵＲ－七七五號機車，造成乙○○受有左側下肢脛腓骨
    第三型開放性骨折（合併嚴重神經血管軟組織損傷）、右側股骨、脛、腓骨骨折
    之傷害，並於送醫後緊急開刀而進行左側膝上截肢手術，而達毀敗一肢以上機能
    之重傷害；甲○○則因之受有頭部外傷、腦震盪、顏面多處挫傷及不規則裂傷、
    雙側手臂及左下肢多處挫傷等傷害。嗣經警據報前往現場處理，而於同日下午八
    時四十分，測得丙○○之吐氣酒精濃度仍達每公升０‧０九毫克（經換算肇事當
    時吐氣酒精濃度為每公升０‧二五六毫克），而查獲上情。
二、案經乙○○、甲○○訴由臺南縣警察局佳里分局報請臺灣臺南地方法院檢察署檢
    察官偵查起訴。
    理  由
一、訊據被告丙○○坦承其係慶宏水電企業公司之司機，於右開時、地，駕駛大貨車
    與告訴人乙○○所騎乘機車發生碰撞肇事等事實，惟辯稱：做工之人多少都會喝
    維士比，不能因為這樣就說其喝酒，告訴人乙○○騎乘機車原在其右邊，她突然
    左轉，進入鄉村道路，其沒有看到，其在內車道行駛云云。
二、經查：
（一）右述犯罪事實，業據被告於警訊時、偵查中、原審審理時及本院審理時供認不
      諱，核與告訴人乙○○及甲○○於警訊時指訴之情節相符，並有臺南縣警察局
      道路交通事故調查報告表一份、現場照片四張及吐氣酒精濃度測試表一份附於
      警卷可參。又告訴人甲○○因本件車禍，而受有頭部外傷、腦震盪、顏面多處
      挫傷及不規則裂傷、雙側手臂及左下肢多處挫傷等傷害，則有佳里綜合醫院八
      十九年九月五日診斷證明書一份附於警卷足憑，另告訴人乙○○因本件車禍，
      而受有左側下肢脛腓骨第三型開放性骨折（合併嚴重神經血管軟組織損傷）、
      右側股骨、脛、腓骨骨折之傷害，並於送醫後緊急開刀而進行左側膝上截肢手
      術等情，亦有佳里綜合醫院八十九年九月五日診斷證明書一份附於警卷可佐，
      告訴人乙○○所受之傷害，依刑法第十條第四項第四款規定，業已達於毀敗一
      肢以上機能之重傷害程度。
（二）按飲用酒類後，其吐氣所含之酒精濃度超過每公升０．二五毫克以上者，不得
      駕車；又汽車行駛時，駕駛人應注意車前狀況，並隨時採取必要之安全措施；
      另汽車在雙向四車道行駛時，大型車除超越同一車道之前車或準備左轉彎外，
      均不得在內側車道行駛，道路交通安全規則第一百十四條第二款、第九十四條
      第三項、第九十八條第一項第一款分別定有明文。另閃光黃燈表示「警告」，
      車輛應減速接近，注意安全，小心通過，道路交通標誌標線號誌設置規則第二
      百十一條第一項第一款亦規定甚明。本件被告駕車於道路上行駛，自應注意上
      述道路交通安全規則，而案發當時天候晴、日間自然光線、柏路面乾燥、無缺
      陷、無障礙物、視距良好等情，有前述交通事故調查報告表載明可考，而事發
      當時道路狀況良好、視線復屬清楚等情形，亦據被告於警訊時供述明確，據此
      判斷，客觀上並無不能注意之情事。又依醫學研究，血液酒精濃度為呼氣酒精
      濃度之二千一百倍至二千三百倍，而人體血液酒精濃度之消減速率，為每小時
      減少每百公升十五至二十毫克等結果，有國立臺灣大學醫學院八十五年九月二
      十五日（八五）醫秘字第二０八二號函影本一份存卷可考，而本件被告丙○○
      係於肇事約二小時四十分鐘（即二‧六七小時）後，始經警測得其呼氣酒精濃
      度為每公升０‧０九毫克，依據對被告最有利之標準推算，其肇事當時之呼氣
      酒精濃度約為每公升０‧二五六毫克（0.09mg/l×2100÷10＝18.9mg/ml,18.9
      ＋2.67×15＝58.95mg/ml, 58.95÷23 00×10＝0.256mg/l），顯見被告於肇
      事當時，其飲酒後之吐氣酒精濃度，業已超過每公升０．二五毫克之標準，是
      其確有酒後駕車之疏失。本件肇事路段之最高速限係時速七十公里，有前述交
      通事故調查報告表載明可考，被告於警訊時雖供稱：肇事當時其車速約時速六
      十公里等語；於本院審理時供稱：碰撞當時其車時速五、六十公里等語，然從
      上述道路交通事故調查報告表觀察可知，被告所駕駛之大貨車，撞擊後之煞車
      痕高達二十二公尺，始撞擊安全島而翻覆，此參照原審卷所附之一般公路汽車
      煞車距離、行車速度對照表，被告肇事時之大貨車車速遠高於時速六十公里，
      況被告煞車二十二公尺後，大貨車並未停止，而仍繼續前行，並於撞擊安全島
      後才翻覆，可知被告之車速確實遠高於時速六十公里。再者，由前開道路交通
      事故調查報告表及現場蒐證照片觀察，被告肇事之路段，亦無因施工而封閉路
      面，以致僅剩單一車道之情形，是被告駕駛大貨車，違規行駛內側車道之行為
      ，復堪認定。被告未遵守上開規定，竟酒後駕車，行經設有閃光黃燈號誌之交
      岔路口，並未確實減速慢行，且疏於注意車前狀況，即在內側車道行駛而貿然
      通過右述交岔路口，以致肇事，並使告訴人乙○○受有上開重傷害、告訴人甲○○二人受上開傷害，被告之駕駛行為，顯有過失。又告訴人乙○○亦未遵守
      規定，騎乘機車行經閃光黃燈口左轉，未注意左側來車，並讓其先行，其亦有
      過失。
（三）本件車禍之責任，經送臺灣省臺南區車輛行車事故鑑定委員會鑑定結果，亦認
      為「一、乙○○駕駛輕機車，未依規定左轉，為肇事原因。二、丙○○酒後駕
      駛大貨車，違規行駛內側車道，行經設有閃光黃燈號誌岔路口，未減速慢行，
      未注意車前狀況，同為肇事原因。」，有該會九十年一月十五日南鑑字第八九
      一六三四號函所附之鑑定意見書一份附於原審卷可稽；再送臺灣省車輛行車事
      故覆議鑑定委員會覆議結果，亦認為「一、乙○○駕駛輕機車，行經閃光黃燈
      路口左轉時，未注意左側來車，並讓其先行，為肇事主因。二、丙○○酒精濃
      度過量駕駛大貨車，違規行駛內側車道，且行經設有閃光黃燈路口，未注意車
      前狀況及減速慢行，注意安全小心通過，為肇事次因。」，亦有該會九十年四
      月三日府覆議字第九○○三七七號函所附覆議意見書一份附於原審卷可參。至
      肇事責任之區分，則因告訴人乙○○駕車行經肇事地點時，疏未注意左右來車
      ，並讓直行車先行，即貿然左轉，而就本件車禍之發生，具有較大之肇事因素
      ，為肇事主因，被告前述駕駛疏失，為肇事次因，故以臺灣省車輛行車事故覆
      議鑑定委員會所認定之較為可採。本件告訴人乙○○、甲○○係因此次車禍，
      而分別受有如事實欄所載之重、輕傷害，故被告之過失駕車行為，與告訴人二
      人所受之傷害結果間，具有相當因果關係。
（四）綜上所述，被告所辯，係犯後卸責之詞，不足採信，事證明確，被告犯行，堪
      以認定。
三、查被告丙○○係慶宏水電企業公司之司機，平日即以駕駛大貨車載運貨物為其主
    要工作，乃從事駕駛業務之人，其於上述時、地，駕車不慎肇事並致告訴人乙○○、甲○○二人分別受有上開重、輕傷之行為，核其所為，係犯刑法第二百八十
    四條第二項後段之業務過失致重傷罪及同條項前段之業務過失傷害罪。而被告於
    同一時、地，一駕車過失之行為，而觸犯上開二罪名，為想像競合犯，應依刑法
    第五十五條之規定從一重之業務過失致重傷罪處斷。又被告酒後駕車以致肇事，
    並使告訴人受傷，係屬汽車駕駛人，酒醉駕車因而致人受傷，依法應負刑事責任
    者，應依道路交通管理處罰條例第八十六條第一項之規定，加重其刑。
四、原審以被告罪證明確，適用刑法第二百八十四條第二項前段、後段、第五十五條
    、第四十一條第一項前段，道路交通管理處罰條例第八十六條第一項，罰金罰鍰
    提高標準條例第一條前段、第二條之規定，並審酌被告犯罪之動機、目的，其生
    活狀況、品行、智識程度，本件犯罪所生之危險、損害，及被告飲酒後竟仍駕駛
    大貨車在道路上行駛，復因疏未注意車前狀況以致肇事，而致告訴人二人受傷，
    顯見其惡性非淺，且告訴人二人因所受之傷害，復屬嚴重，另被告犯罪後，雖未
    與告訴人就民事賠償問題達成和解，然如前述，被告之駕駛行為係本件車禍發生
    之肇事次因，其過失程度，經核尚非重大，而其犯後態度亦非惡劣等一切情狀，
    判處被告有期徒刑六月，如易科罰金，以三佰元折算一日，認事用法均無違誤，
    量刑及諭知易科罰金之折算標準亦妥適。公訴人依告訴人乙○○、甲○○之請求
    上訴，指摘被告業務過失傷害行為造成告訴人乙○○、甲○○嚴重傷害，被告犯
    罪所生危害頗鉅，原審僅判處被告有期徒刑六月，其刑度不足使被告心生警惕之
    作用，量刑過輕云云，為無理由，應予駁回。
據上論結，應依刑事訴訟法第三百六十八條，判決如主文。
本案經檢察官李傳來到庭執行職務。
中    華    民    國       九十      年       九      月      二十      日
                                     臺灣高等法院臺南分院刑事第二庭
                                         審判長法官  游    明    仁
                                               法官  林    永    茂
                                               法官  陳    清    溪
右正本證明與原本無異。
不得上訴。
                                         法院書記官  嚴    巧    花
中    華    民    國       九十      年       九      月       廿一     日
附錄本案論罪科刑法條全文：
刑法第二百八十四條第二項
從事業務之人，因業務上之過失傷害人者，處一年以下有期徒刑、拘役或一千元以下
罰金，致重傷者，處三年以下有期徒刑、拘役或二千元以下罰金。


司法院資訊處製作；財團法人民間司法改革基金會備份。
